臺灣高等法院民事判決　　　　　　　　 95年度重上字第166號
上　訴　人　己○○
　　　　　　　　　　　　段226巷125號
　　　　　　乙○○
　　　　　　丙○○
共　　　同
訴訟代理人　吳國輝律師
複代理人　　甲○○
被上訴人　　丁○○
訴訟代理人　廖忠信律師
上列當事人間請求塗銷所有權移轉登記等事件，上訴人對於中華
民國95年2月21日臺灣板橋地方法院94年度訴字第798號第一審判
決提起上訴，本院於96年3月6日言詞辯論終結，判決如下：
    主  文
上訴駁回。
第二審訴訟費用由上訴人負擔。
    事實及理由
壹、程序部分：
    按民事訴訟基於當事人處分權主義，非經當事人聲明者，法
    院不得加以裁判，民事訴訟法第388條、第445條、450條均
    定有明文。查本件被上訴人於原審起訴請求：(一)先位聲明：
    1.確認上訴人己○○與上訴人丙○○間就附表所示建物及土
    地之信託行為及所有權移轉登記行為均不存在。2.上訴人丙
    ○○就附表所示建物及土地於民國93年7月7日以臺北縣樹林
    地政事務所93年樹資字第134020號收件以信託為原因之所有
    權移轉登記應予塗銷。3.確認上訴人丙○○與上訴人乙○○
    間就附表所示建物及土地之買賣行為及所有權移轉登記行為
    均不存在。4.上訴人乙○○就附表所示建物及土地於93年9
    月6日以臺北縣樹林地政事務所93年樹資字第171470號收件
    以買賣為原因之所有權移轉登記應予塗銷。5.確認上訴人乙
    ○○就附表所示建物及土地於93年9月8日設定予上訴人丙○
    ○之本金最高限額新台幣（下同）900萬元之抵押權（收件
    字號：臺北縣樹林地政事務所樹資字第174180號）及該抵押
    權所擔保之債權均不存在。6.上訴人丙○○應將附表所示建
    物及土地於93年9月8日經臺北縣樹林地政事務所以樹資字第
    174180號所為本金最高限額900萬元之抵押權設定登記予以
    塗銷。(二)備位聲明：1.上訴人己○○與上訴人丙○○間就附
    表所示建物及土地之信託行為及所有權移轉登記行為均撤銷
    。2.上訴人丙○○就附表所示建物及土地於93年7月7日以臺
    北縣樹林地政事務所93年樹資字第134020號收件以信託為原
    因之所有權移轉登記應予塗銷。3.上訴人丙○○與上訴人乙
    ○○間就附表所示建物及土地之買賣行為及所有權移轉登記
    行為均撤銷。4.上訴人乙○○就附表所示建物及土地於93年
    9月6日以臺北縣樹林地政事務所93年樹資字第171470號收件
    以買賣為原因之所有權移轉登記應予塗銷。5.上訴人乙○○
    與上訴人丙○○間就附表所示建物及土地於93年9月8日所為
    本金最高限額900萬元之抵押權設定行為應予撤銷。6.上訴
    人丙○○應將附表所示建物及土地於93年9月8日經臺北縣樹
    林地政事務所以樹資字第174180號所為本金最高限額900 萬
    元之抵押權設定登記予以塗銷。經原審判決被上訴人備位聲
    明部分勝訴，並駁回被上訴人先位聲明部分之請求。上訴人
    對其敗訴之備位聲明部分聲明不服，提起上訴（見本院卷第
    145頁之上訴狀）。至先位聲明部分，因上訴人未具上訴利
    益，自不得聲明不服。而被上訴人未對其敗訴之先位聲明部
    分聲明不服而確定。則本件僅須就被上訴人備位聲明部分為
    審理範圍，合先敘明。
貳、實體部分：
一、本件被上訴人主張：
    (一)上訴人己○○（原為上訴人乙○○之配偶，兩人於93年8
      月13日辦理離婚）自88年起陸續向伊借貸金錢，而於93年
      9月、10月間分別簽發4張本票（下稱系爭4張本票）面額
      合計1,557萬5,980元予伊，嗣經伊依法提示票據未獲兌現
      ，伊乃聲請本票裁定准許強制執行，經臺灣板橋地方法院
      （下稱板橋地院）以93年度票字第11623號民事裁定准許
      強制執行，並於93年12月20日確定。伊於取得系爭4張本
      票裁定確定證明後，欲就上訴人己○○所有如附表所示之
      不動產（下稱系爭建物及土地）辦理強制執行，發現上訴
      人己○○將系爭建物及土地信託予上訴人丙○○，並於93
      年7月7日以信託為原因將系爭建物及土地之所有權移轉登
      記予上訴人丙○○（即上訴人乙○○之妹）所有。嗣上訴
      人丙○○又於93年9月6日以「買賣」為原因，將系爭建物
      及土地移轉登記予上訴人乙○○，上訴人乙○○旋即於2
      天後之93年9月8日就系爭建物及土地設定高額之本金最高
      限額900萬元之抵押權予上訴人丙○○。上訴人三人所為
      系爭建物及土地之信託、買賣、移轉登記及設定行為等，
      顯係為脫免上訴人己○○之債權人行使債權暨強制執行所
      為之無償行為，目的顯係為損害伊之債權，上訴人雖提出
      買賣契約，惟應就上訴人乙○○支付價金及流程負舉證之
      責。
    (二)又系爭建物及土地縱曾設定本金最高限額1,084萬元抵押
      權予國泰人壽保險股份有限公司（下稱國泰保險公司），
      惟最高限額抵押權所擔保之債權為不特定債權，上訴人主
      張上訴人己○○已向國泰保險公司借得債權本金達900萬
      元，自應對此負舉證之責。再者，上訴人既主張系爭建物
      及土地已向國泰保險公司設定抵押權擔保金額共計1,084
      萬元，且已借得本金900萬元，而系爭土地及建物經鑑價
      為1,441萬3,050元，則上訴人抗辯本件起訴欠缺權利保護
      之必要云云，顯屬無稽。
    (三)上訴人以系爭4張本票發票日皆晚於系爭建物及土地之所
      有權移轉及上訴人丙○○設定抵押權之時間，並非事實。
      另依票據法第120條第2項規定：「未載到期日者，視為見
      票即付」，上訴人辯稱無法證明系爭4張本票債權業已到
      期云云，顯有誤會。況伊曾就系爭4張本票提起本票裁定
      ，亦未見上訴人己○○提起確認本票債權不存在之訴，益
      見該本票之債權存在甚明。且上訴人己○○簽發系爭4張
      本票交付伊，係作為債權憑證，原債務並未消滅，亦非同
      意上訴人己○○延期清償。系爭4張本票係未載到期日之
      本票，應為見票即付之本票，並非見票後定期付款之本票
      。
    (四)至上訴人辯稱上訴人丙○○於數年間，前後共借予上訴人
      乙○○、己○○夫妻900萬元以上，惟觀之上訴人所提出
      之資料影本，有關訴外人戊○○之資料與本件無關外，另
      丙○○匯款予乙○○之資金，亦無法證明為借款，足見丙
      ○○與乙○○間之買賣行為，顯係不實而屬無償行為，其
      中隱藏贈與行為，前開信託行為及買賣隱藏無償贈與行為
      ，均害及被上訴人之債權等情，爰依民法第767條、第184
      條、第244條、信託法第6條第1項之規定，求為命（備位
      聲明）：1.上訴人己○○與上訴人丙○○間就附表所示建
      物及土地之信託行為及所有權移轉登記行為均撤銷。2.上
      訴人丙○○就附表所示建物及土地於93年7月7日以臺北縣
      樹林地政事務所93年樹資字第134020號收件以信託為原因
      之所有權移轉登記應予塗銷。3.上訴人丙○○與上訴人乙
      ○○間就附表所示建物及土地之買賣隱藏贈與行為及所有
      權移轉登記行為均撤銷。4.上訴人乙○○就附表所示建物
      及土地於93年9月6日以臺北縣樹林地政事務所93年樹資字
      第171470號收件以買賣為原因之所有權移轉登記應予塗銷
      。5.上訴人乙○○與上訴人丙○○間就附表所示建物及土
      地於93年9月8日所為本金最高限額900萬元之抵押權設定
      行為應予撤銷。6.上訴人丙○○應將附表所示建物及土地
      於93年9月8日經臺北縣樹林地政事務所以樹資字第174180
      號所為本金最高限額900萬元之抵押權設定登記予以塗銷
      （原審為被上訴人備位聲明勝訴之判決，而駁回被上訴人
      先位聲明部分之請求。上訴人對其敗訴部分聲明不服，提
      起上訴。被上訴人對其敗訴之先位部分未聲明不服而確定
      ）。並答辯聲明：上訴駁回。
二、上訴人則以：
    (一)被上訴人提起本訴欠缺權利保護要件：
      系爭建物及土地價值甚低，而公誠鑑定有限公司（下稱公
      誠公司）鑑定其價值有1,441萬3,000元，明顯過高，若果
      有此價值，上訴人己○○可將系爭建物及土地出賣，上訴
      人丙○○尚可受償400萬元或500萬元。系爭建物及土地所
      有權移轉前及設定給丙○○抵押權前，本件系爭建物及土
      地已先設定第1、2、3、4順位之抵押權予國泰保險公司，
      而設定抵押權擔保金額共為1,084萬元，上訴人己○○已
      向國泰保險公司借得之債權本金亦達900萬元，國泰保險
      公司之債權已遠超過被上訴人主張之系爭建物及土地之價
      值，故被上訴人主張塗銷第5順位丙○○之抵押權登記及
      塗銷所有權移轉登記，對被上訴人並無訴訟實益，顯欠缺
      權利保護要件。
    (二)上訴人三人間之就系爭建物及土地之信託、所有權移轉登
      記、買賣及設定抵押權之行為，均未有損及被上訴人之債
      權：
      1.被上訴人主張之系爭4張本票債權之本票發票日皆為93
        年9月26日，皆晚於所有權移轉及上訴人丙○○設定抵
        押權之時間，被上訴人自不得主張發生在先之抵押權移
        轉及設定抵押權之行為，將損害發生在後之債權。況被
        上訴人所主張之系爭4張本票，皆未載到期日，則被上
        訴人如何證明系爭4張本票清償期已到期。又被上訴人
        取得系爭4張本票有消滅原債務之意思，系爭本票債務
        清償期在上開移轉行為之後，自無損害被上訴人之債權
        。被上訴人既主張上訴人有損害債權之行為，自應負舉
        證之責。
      2.系爭建物及土地買賣移轉予上訴人乙○○，買賣契約中
        明確記載價金支付之方式，自無任何損害債權情事。且
        土地增值稅繳款日為93年9月2日，乙○○存摺內確實提
        領相同之金額。另上訴人乙○○須負擔上訴人己○○在
        國泰保險公司之貸款利息。至於戶名仍為上訴人己○○
        ，乃因乙○○尚無法覓得合適之保證人之故。且乙○○
        除需負擔國泰保險公司之債務外，尚需負擔丙○○之債
        務，合計抵押債務額高達1,984萬元，遠高於鑑定價格
        ，上訴人焉有損害債權可言。
      3.若前述系爭建物及土地之買賣所有權移轉合法有效存在
        ，則新所有權人乙○○將系爭建物及土地設定抵押權予
        丙○○，當然為其權利之自由行使，被上訴人並非乙○
        ○之債權人，自無權主張塗銷該抵押權設定。況上訴人
        丙○○於數年之時間內，前後共借款給上訴人乙○○、
        己○○夫婦達900萬元以上，為擔保債權而設定本金最
        高限額900萬元之抵押權，自屬權利之正當行使。
      4.又系爭建物建築完成日期為68年6月24日，係26年之老
        房屋，位於樹林鎮○○路，並非主要商圈所在之地段，
        一樓房屋扣除騎樓，房屋面積僅約20坪，二樓及四樓僅
        29坪。惟公誠鑑定公司於94年4月鑑定總價為1,441萬
        3,050元鑑定總價，一樓房地卻高達742萬餘元（每坪超
        過37萬元），二樓房地總價386萬餘元，四樓房地總價
        311萬餘元，實未斟酌實際成交價格之市場行情予以折
        舊計算，而顯屬過高鑑定價格。反之，系爭建物及土地
        於93年之以980萬元為實際成交價，顯非該鑑定報告浮
        誇所指之鑑定價可比云云，資為抗辯。並上訴聲明：(一)
        原判決不利上訴人三人部分廢棄。(二)上開廢棄部分，被
        上訴人在第一審之訴駁回。
三、兩造不爭執事項：
    (一)上訴人己○○自88年間起向被上訴人借款，至93年12月31
      日止，己○○與被上訴人結算後，乃於93年9月、10月間
      簽發系爭4張本票，面額合計為1,557萬5,980元，交付被
      上訴人，因被上訴人提示不獲兌現後，經聲請本票裁定，
      業經板橋地院以93年度票字第11623號裁定許可強制執行
      ，而系爭4張本票之發票日分別為93年9月26日、93年9月
      26日、93年9月26日、93年10月20日，票面金額依序為500
      萬元、500萬元、223萬8,380元、333萬7,600元。
    (二)上訴人己○○就其所有如附表所示之建物於93年7月7日以
      信託登記為原因，移轉登記於其妻即上訴人乙○○之妹即
      上訴人丙○○，丙○○於93年8月25日與乙○○簽訂買賣
      契約，而於93年9月6日以買賣為原因，移轉登記於乙○○
      ，乙○○以系爭建物於93年9月8日設定第5順位之本金最
      高限額抵押權900萬元予丙○○。
    (三)上訴人己○○以系爭建物及土地分別於92年2月17日設定
      第1、2順位之本金最高限額抵押權780萬元及180萬元於國
      泰保險公司，於93年6月23日設定第3、4順位之本金最高
      限額抵押權86萬元、38萬元於國泰保險公司，上訴人己○
      ○與國泰保險公司間之實際債權為893萬2,352元等事實，
      為兩造所不爭執（見本院卷第45、67、68頁之筆錄），且
      有板橋地院93年度票字第11623號裁定及確定證明書、系
      爭土地及建物登記謄本、系爭土地及建物買賣契約書、系
      爭4張本票可證（見原審卷第11頁至第22頁、第52頁至第
      54頁、第110頁），堪信為真實。
四、本件經依民事訴訟法第463條準用同法第270條之1第1項第3
    款規定，整理爭點並協議簡化爭點後，兩造同意就本院95年
    6月12日準備程序中，兩造協議簡化之爭點為辯論範圍（見
    本院卷第68頁之筆錄）。兩造之爭執點為：(一)上訴人己○○
    與丙○○間之信託行為有無損害被上訴人之債權？(二)上訴人
    三人間之所有權移轉行為及抵押權設定行為是否損害被上訴
    人之債權？茲僅就兩造之爭執點，分述如下：
    (一)按債務人因清償舊債務，而與債權人成立新債務關係，除
      當事人另有意思表示外，此時舊債務並非當然因此消滅，
      係於新債務履行時舊債務始消滅，民法第320條定有明文
      。又債權係成立於詐害行為之前，雖詐害行為當時，債務
      尚未屆清償期，債權人亦得行使撤銷權（孫森焱著，民法
      債篇總論參照，68年9月初版，89年8月修定版，646頁）
      。本件上訴人抗辯系爭4張本票債權之本票發票日皆為93
      年9月26日，皆晚於本件系爭所有權移轉及上訴人丙○○
      設定抵押權之時間，被上訴人自不得主張發生在先之所有
      權移轉及設定抵押權之行為，將損害發生在後之債權云云
      。惟查，上訴人己○○係自88年間起陸續向被上訴人借款
      ，並曾分別於90年12月31日、92年12月31日、93年12月31
      日結算，借款金額分別為815萬5,340元、932萬9,708元、
      1,223萬8,380元（見原審卷第104頁至第106頁上訴人己○
      ○親簽之結算金額），而上訴人己○○與被上訴人結算後
      ，乃於93年9月、10月間簽發系爭4張本票，面額合計為
      1,557萬5,980元，足見於93年7月7日信託前，被上訴人與
      上訴人己○○於92年12月31日結算時，己○○尚積欠被上
      訴人借款932萬9,708元。又上訴人己○○就其所有如附表
      所示之建物及土地於93年7月7日以信託為原因，移轉登記
      於其妻乙○○之妹丙○○，均為兩造所不爭執。揆諸上開
      說明，己○○於93年7月7日信託予丙○○前，被上訴人與
      己○○曾於92年12月31日結算，己○○尚積欠被上訴人借
      款932萬9,708元。而系爭4張本票之簽發係以結算至93年
      12月31日，己○○以清償上開合計1,557萬5,980元債務為
      目的而簽發，此為兩造所不爭執。系爭4張本票收受之當
      事人為上訴人己○○與被上訴人，系爭4張票據簽發日期
      僅為該票據債務關係成立之時，而非原金錢債權債務關係
      成立之時，上訴人己○○與被上訴人間之債權債務關係仍
      應自88年間起借款時成立，於上訴人己○○與丙○○間於
      93年7月7日信託登記行為之前，如前所述，己○○於92年
      12月31日結算，尚積欠被上訴人借款932萬9,708元。即己
      ○○為信託行為前，已有債務存在。是上訴人辯稱系爭4
      張本票債權係發生於系爭信託登記行為前，被上訴人不得
      以發生在後之債權行使權利云云，自不可採。
    (二)次按，信託行為有害於委託人之債權人權利者，債權人得
      聲請法院撤銷之，信託法第6條第1項定有明文。又債務人
      所為之無償或有償之行為，必以該行為有害或明知損及於
      債權人之債權者，債權人始得行使撤銷權，民法第244條
      訂有明文。而所謂有害於委託人之債權人之權利、或謂有
      害及債權人者，係指因該債務人信託或他行為，致債權人
      權利不能獲得滿足。易言之，因債務人信託或他行為，使
      債務人之財產總額減少，致無資力清償債務，而使債權陷
      於清償不能、或困難、或遲延之狀態；又有害於債權之事
      實，須於行為時存在，且於債權人行使撤銷權時，債務人
      處於無資力狀態，若債務人於行為時，尚有資力清償債務
      ，縱其結果，致債務人之財產日形減少，仍不得撤銷之。
      被上訴人主張上訴人三人所為信託、移轉登記、假買賣隱
      藏贈與行為、設定抵押行為，均損害被上訴人之債權，依
      信託法第6條第1項、民法第244條之規定，請求撤銷上訴
      人三人間就系爭土地及建物之信託、買賣（隱藏贈與）、
      移轉所有權及設定抵押權等行為，並訴請塗銷所有權移轉
      登記及抵押權設定登記等語。經查：
      1.被上訴人聲請系爭4張本票裁定強制執行，業經板橋地
        院以93年度票字第11623號裁定准許，並有確定證明書
        為證（見原審卷第11頁至第13頁），且上訴人己○○除
        系爭建物及土地外，並無其他財產可資清償，亦為兩造
        所不爭執（見本院卷第140頁之筆錄），上訴人得以該
        本票裁定為執行名義，對上訴人己○○之財產為強制執
        行，以為債權之清償。
      2.依上訴人丙○○、乙○○間買賣系爭建物及土地之不動
        產契約書第二條(二)約定第貳次付款：「於土地增值稅、
        契稅核單後三日內，甲方（即乙○○）應支付乙方（即
        丙○○）七十萬元」（見原審卷第52頁之買賣契約書第
        二條）。且上開買賣契約書末頁記載：「三、本件買賣
        標的係信託財產，由受託人丙○○全權代理買賣事實，
        並知會委託人己○○同意無訛。委託人己○○，同意本
        件買賣事宜，以上屬實無訛。立同意書人：己○○」（
        見原審卷第54頁之買賣契約書末頁）。可知，系爭建物
        及土地之實際所有權人為己○○，丙○○僅係買賣當時
        之信託登記人，己○○全權委託受託人丙○○代理買賣
        事宜。而上訴人乙○○既係買受人，即須支付買賣價金
        ，惟乙○○迄今仍無法提出支付上開第貳次款70萬元之
        證據證明確有買賣關係存在，足證己○○與丙○○間為
        信託行為，而乙○○無法證明與丙○○間確有買賣關係
        。
      3.再依上開買賣契約書第四條約定，土地增值稅由乙方（
        即丙○○）負擔，契稅監證費由甲方（即乙○○）負擔
        （見原審卷第53頁之買賣契約書第四條）。然系爭建物
        及土地之實際所有權人為己○○，丙○○僅係買賣當時
        之信託登記人，則土地增值稅應由實際所有權人己○○
        負擔，系爭建物之契稅應由買受人乙○○負擔。然系爭
        建物之契稅為8,352元、1萬1,550元、1萬4,448元，土
        地增值稅為54萬8,462元、20萬3,199等，以上稅金合計
        為78萬6,011元，其繳款方式，竟全由上訴人乙○○在
        樹林市農會帳號00000000000000之帳戶於93年9月2日，
        提領現金78萬6,011元繳納（見原審卷第156頁之乙○○
        存摺），足見系爭建物及土地買賣之土地增值稅、契稅
        ，均非實際買賣之雙方己○○、丙○○所支付，顯與該
        買賣契約書所約定不符，丙○○與乙○○間之買賣行為
        顯係通謀虛偽意思表示，依民法第87條第1項規定為無
        效。是被上訴人抗辯丙○○與乙○○間之買賣行為其實
        隱藏無償贈與行為，己○○與丙○○間之信託行為，丙
        ○○與乙○○間買賣隱藏無償贈與行為，均損害伊債權
        等語（見本院卷第161頁之筆錄），自屬可採。
      4.又系爭買賣契約第二條(三)第三次付款：「於產權移轉甲
        方（即乙○○）名義下，應支付乙方900萬元，乙方就
        買賣標的，已向國泰人壽保險公司貸款900萬元，…」
        （見原審卷第52頁之買賣契約書第三條），而此900萬
        元，上訴人己○○與國泰保險公司間之實際債權為893
        萬2,352元，為兩造所不爭執（見本院卷第45、67、68
        頁之筆錄）。上訴人雖主張係由乙○○承受己○○對國
        泰保險公司之抵押債務，惟乙○○始終不能提出清償該
        項抵押貸款之證明，亦無法提出已給付系爭建物及土地
        之買賣價金，益證系爭買賣並非真實，丙○○與乙○○
        間買賣隱藏無償之贈與行為，已損及被上訴人之債權。
    (三)上訴人雖提出借款資金往來證明影本（見原審卷第55頁至
      第61頁之存摺、交易明細表、存款憑條、匯款申請書、匯
      款回條）與上訴人三人間之債權債務確認書（見本院卷第
      65頁之確認書），而抗辯上訴人己○○與丙○○間有借貸
      金錢關係存在。惟查：
      1.受託人即上訴人丙○○自93年8月25日將系爭建物及土
        地出賣予上訴人乙○○起，旋由乙○○設定抵押權予丙
        ○○，設定登記日期為93年9月8日（見原審卷第16頁之
        土地登記謄本、第22頁之建物登記謄本），顯與常情有
        悖。且上訴人己○○所提出之上開存摺、交易明細表、
        存款憑條、匯款申請書、匯款回條等借款資金往來證明
        影本（見原審卷第55頁至第61頁之資料），雖有訴外人
        戊○○（即丙○○之夫）提領金錢之資料，但無法證明
        與本件有關。至丙○○有無出借金錢一節，依上開資料
        顯示（見原審卷第58頁之交易明細表），乙○○之帳戶
        內，丙○○僅於91年9月10日電匯100萬元、於91年9月
        11日電匯200萬元，且均在93年8月25日簽訂系爭買賣（
        見原審卷第54頁之契約書末頁）之前，雖丙○○曾匯款
        予乙○○，然亦無法證明為借款。縱上開丙○○所匯之
        300萬元為借款，惟該數額亦與丙○○主張借款予己○
        ○及乙○○金額達900萬元以上之金額顯然不符。是上
        訴人己○○主張曾向丙○○借款云云，自不足取。
      2.又依系爭買賣契約，信託關係之受託人為丙○○，於93
        年9月6日以「買賣」為原因，將系爭建物及土地移轉登
        記與乙○○，乙○○並旋於二日後即同年9月8日轉而設
        定本金最高限額900萬元之抵押權與丙○○，有土地及
        建物謄本可考（見原審卷第114頁至第22頁）。可知上
        訴人三人間，己○○先於93年7月7日以信託為原因，將
        系爭建物及土地之所有權移轉登記予丙○○（即乙○○
        之妹）。嗣丙○○又於93年9月6日以「買賣」為原因，
        將系爭建物及土地移轉登記予乙○○，乙○○旋即於2
        天後之93年9月8日就系爭建物及土地設定本金最高限額
        900萬元之抵押權予丙○○，並已登記而發生效力。足
        見上訴人三人間之信託行為，買賣隱藏無償贈與之行為
        ，均害及被上訴人之債權。又丙○○係受託人，雖非債
        務人，但係債務人之受託人，其行為實質上與債務人自
        為無殊；又丙○○原為己○○之受託人，代為贈與信託
        物與乙○○，旋又取得抵押權，顯屬知情轉得人，依民
        法第244條第4項規定，債權人得對之一併請求回復原狀
        ，塗銷登記，不受乙○○非屬被上訴人之債務人而受影
        響。是被上訴人請求撤銷，自屬有據。
    (四)系爭建物及土地之價額，經公誠公司鑑價結果，其總值為
      1,441萬3,050元。上訴人主張該鑑定價格實屬過高云云。
      惟查：
      1.鑑定人選任機制，原則上係由當事人聲請鑑定，而由法
        院為當事人加以選任具有鑑定所需特別學識經驗之第三
        人為之，即由專業估價人員對系爭不動產現況與環境概
        況進行價值評估，並注意該地區是否繁榮或落沒、商業
        興盛或衰敗等因素而影響鑑定標的之價值高低以進行全
        面性之專業調查。
      2.上訴人丙○○、乙○○間簽訂買賣契約價格僅為980萬
        元（見原審卷第52頁之買賣契約書），買賣之價格與公
        誠公司之鑑定價格有明顯差異。上訴人雖辯稱鑑定當時
        與實際買賣移轉時點相差一年，房產價格已有所變動，
        公誠公司之鑑價過高云云。惟如前所述，上訴人三人間
        所為之信託行為、買賣隱藏無償贈與之行為，均害及被
        上訴人之債權。縱鑑定價格有差異，與應行撤銷亦不影
        響，併此敘明。
五、綜上所述，被上訴人請求：1.上訴人己○○與上訴人丙○○
    間就附表所示建物及土地之信託行為及所有權移轉行為均撤
    銷。2.上訴人丙○○就附表所示建物及土地於93年7月7日以
    臺北縣樹林地政事務所93年樹資字第134020號收件以信託為
    原因之所有權移轉登記應予塗銷。3.上訴人丙○○與上訴人
    乙○○間就附表所示建物及土地之買賣隱藏贈與行為及所有
    權移轉行為均撤銷。4.上訴人乙○○就附表所示建物及土地
    於93年9月6日以臺北縣樹林地政事務所93年樹資字第171470
    號收件以買賣為原因之所有權移轉登記應予塗銷。5.上訴人
    乙○○與上訴人丙○○間就附表所示建物及土地於93年9月8
    日所為本金最高限額900萬元之抵押權設定行為應予撤銷。
    6.上訴人丙○○應將附表所示建物及土地於93年9月8日經臺
    北縣樹林地政事務所以樹資字第174180號所為本金最高限額
    900萬元之抵押權設定登記予以塗銷，自屬正當，應予准許
    。從而原審就此部分所為上訴人敗訴之判決，並無不當。上
    訴論旨指摘原判決此部分不當，求予廢棄改判，為無理由，
    應駁回其上訴。
六、兩造其餘之攻擊或防禦方法及所用之證據，經斟酌後，認為
    均不足以影響判決之結果，爰不逐一論列。
七、據上論結，本件上訴為無理由，依民事訴訟法第449條第1項
    、第78條、第85條第1項前段，判決如主文。
中　　華　　民　　國　　96　　年　　3 　　月　  20    日
　　　　　　　　　民事第七庭
                      審判長法　官  鄭三源
　　　　　　　　　　　      法　官  黃嘉烈
　　　　　　　　　　　      法　官  王聖惠
正本係照原本作成。
上訴人如不服本判決，應於收受送達後20日內向本院提出上訴書
狀，其未表明上訴理由者，應於提出上訴後20日內向本院補提理
由書狀（均須按他造當事人之人數附繕本）上訴時應提出委任律
師或具有律師資格之人之委任狀；委任有律師資格者，另應附具
律師資格證書及釋明委任人與受任人有民事訴訟法第466條之1第
1項但書或第2項（詳附註）所定關係之釋明文書影本。
中　　華　　民　　國　　96　　年　　3 　　月　　20　　日
　　　　　　　　　　　　　　書記官  陳樂觀
附註：
民事訴訟法第466條之1（第1項、第2項）：
對於第二審判決上訴，上訴人應委任律師為訴訟代理人。但上訴
人或其他法定代理人具有律師資格者，不在此限。
上訴人之配偶、三親等內之血親、二親等內之姻親，或上訴人為
法人、中央或地方機關時，其所屬專任人員具有律師資格並經法
院認為適當者，亦得為第三審訴訟代理人。
